臺灣桃園地方法院民事判決　　　　　　　　　　　　九十二年度訴字第一六三二號
　　原　　　告　乙○○
　　訴訟代理人　丁○○
　　被　　　告　甲○○
右當事人間請求清償債務事件，於民國九十三年十月二十一日言詞辯論終結，本院判
決如左：
    主      文
被告應給付原告新台幣柒拾伍萬元，及自民國九十二年四月二十九起均至清償日止，
按週年利率百分之五計算之利息。
訴訟費用由被告負擔。
本判決第一項於原告以新台幣貳拾伍萬元供擔保後，得假執行。但被告得以新台幣柒
拾伍萬元為原告預供擔保後，免為假執行。
    事實及理由
一、按訴狀送達後，擴張應受判決事項之聲明，得不經被告同意。被告於訴之變更無
    異議，而為本案之言詞辯論者，視為同意變更。民事訴訟法第二百五十五條第一
    項第三款、第二項分別定有明文。查，本件原告係依票據關係聲請支付命令，其
    請求為「被告應給付原告新台幣（下同）七十五萬及自支付命令送達翌日（民國
    八十三年二月二十四日）起至清償日止按週年利率百分之五計算之利息。」經被
    告異議而視為起訴，惟原告於九十二年十月十三日所提出之準備書狀明載票據係
    被告為返還因處理委任事務所收取之款項而簽發，並表明被告應返還因處理委任
    事務所收取款項之意旨，惟未載明訴訟標的，嗣於九十二年十二月十日以書狀及
    本院九十二年十二月十八日言詞辯論時訴之變更為依委任關係請求，聲明並擴張
    為「被告應給付原告七十五萬及自八十二年四月二十九日（應返還之翌日）起至
    清償日止按週年利率百分之五計算之利息。」經被告當場於訴之變更無異議，而
    為本案之言詞辯論，視為同意變更，雖被告於本院九十三年四月十四言詞辯論時
    表示不同意訴之變更。依前說明，原告所為訴之變及聲明之擴張亦屬適法，本院
    自應就原告所為訴之變更後之聲明予以審理，合先敘明。
二、本件原告起訴主張其與前夫戊○○間有面額一百萬元支票之財務糾紛，而委任被
    告處理，被告並因處理前述委任事務自第三人戊○○處收取一百萬元，並同意於
    八十二年四月二十八日扣除約定酬勞二十五萬元後返還七十五萬元，並簽發票載
    發票日八十二年四月二十八日，面額七十五萬元之支票一紙（下稱系爭支票）交
    付原告即委任人，詎該支票屆期提示未獲兌現。爰依委任之法律關係提起本件訴
    訟，並聲明求為判決被告應給付原告七十五萬元，及自八十二年四月二十九日起
    至清償日止，按週年利率百分之五計算之利息，暨陳明願供擔保請准宣告假執行
    。被告則以其並未受原告委任處理與第三人戊○○之財務糾紛，第三人戊○○所
    交付被告一百萬元係清償原告與戊○○所欠被告借款，原告持有面額七十五萬元
    之支票係原告向被告借用之票據等語資為抗辯。
三、次按「受任人因處理委任事務，所收取之金錢、物品及孳息，應交付於委任人。
    受任人以自己之名義，為委任人取得之權利，應移轉於委任人。」民法第五百四
    十一條定有明文。經查，本件原告主張被告自第三人戊○○取得一百萬元，並簽
    發系爭支票交付原告，惟原告屆期提示，未獲兌現等情，已為被告所不爭執，並
    有原告提出支票及退票理由單各一紙為憑，並經證人戊○○到庭證稱屬實。原告
    此部分主張，自為真實可採。原告再主張被告係因處理受原告所委任處理原告與
    證人戊○○間一百萬元支票之糾紛，而收取前述一百萬元，系爭支票亦係被告扣
    除約定委任酬勞二十五萬元後應返還七十五萬元而簽發一事，則為被告所否認，
    並辯稱證人戊○○交付被告一百萬元係清償原告與證人戊○○所欠被告借款，系
    爭支票係原告向被告借用云云。然查，原告主張其委任被告處理原告與證人戊○○間之財務糾紛，證人戊○○亦係為原告而以匯款方式交付被告一百萬元一事，
    業經證人戊○○證稱匯款時其與原告尚未離婚，並曾簽發面額一百萬元之支票交
    付原告，而當時其在證人丙○○建築工地代銷房屋，因員工告知有自稱「甲○○
    」（與被告姓名同音）之人與另二人到工地找證人戊○○，並因證人丙○○告知
    曾接獲多次催促電話，證人戊○○應將夫妻關係處理好，不能影響銷售業務。證
    人戊○○本人亦於多次接獲被告電話後，匯款一百萬元予被告以解決與原告間就
    一百萬元支票糾紛，證人戊○○在此之前並不認識被告等語，證人丙○○到場結
    證時，因其個人因素而語多保留，惟亦證稱其確曾向證人戊○○表示多次接獲電
    話催促速與證人戊○○結清銷售尾款，並為慎重而至律師處見證，惟否認接獲自
    稱「甲○○」之人電話，亦未見過被告等語。被告雖辯稱其並未至前述工地，亦
    未以電話催促證人丙○○，惟並不否認其曾向證人戊○○提示證人戊○○所簽發
    交付原告面額一百萬元之支票，並於收取一百萬元後將支票返還等語。參酌證人
    戊○○證述其與原告之關係、匯款緣由，證人丙○○證述情節及被告自認其係為
    解決證人戊○○簽發並交付原告面額一百萬元支票一事，而自證人戊○○處收取
    一百萬元，並將支票返還等情，應認證人戊○○係因被告持有證人戊○○簽發並
    交付原告面額一百萬元之支票，為解決證人戊○○與原告之財務糾紛而以匯款方
    式交付被告一百萬元。原告此部分主張，自亦真實可信。被告辯稱證人戊○○交
    付被告一百萬元係清償原告與證人戊○○所欠被告借款，系爭支票係原告向被告
    借用云云，惟被告既不否認其自證人戊○○處收取一百萬元之事實，僅辯稱證人
    戊○○係清償欠款，自應由被告就該筆借款債務之有利於己之事實，負舉證之責
    任。然被告迄未提出證據以實其說，並與證人戊○○所證述在此之前與被告不認
    識之內容不合，被告所辯，自難認為真正。依前說明，被告既因處理受原告委任
    事務而收取一百萬元，自應將所收取之款項扣除約定酬勞二十五萬元後所餘七十
    五萬元交付原告即委任人。從而，原告依委任之法律關係請求被告給付七十五萬
    元，及自八十二年四月二十九日（應返還即系爭支票票載發票日之翌日）起至清
    償日止，按週年利率百分之五計算之利息，為有理由，應予准許。
四、原告陳明願供擔保，聲請宣告假執行，經核並無不合，並依職權宣告被告得供擔
    保免為假執行，爰分別酌定相當之擔保金額宣告之。
五、本案事證已臻明確，兩造其餘主張攻擊防禦方法，經本院審酌後，認已與本院所
    為上述判斷不生影響，爰不一一贅述，併此敘明。
六、據上論結，本件原告之訴為有理由，依民事訴訟法第七十八條、第三百九十條第
    二項、第三百九十二條第二項，判決如主文。
中　　　華　　　民　　　國　　九十三　　年　　　十　　　月　　二十八　　日
                                臺灣桃園地方法院民事第一庭
                                               法      官  張天民
右為正本係照原本作成
如對本判決上訴，須於判決送達後廿日內向本院提出上訴狀
中　　　華　　　民　　　國　　九十三　　年　　　十　　　月　　二十八　　日
                                               法院書記官  蔡紫凌
